【裁判字號】    91,交簡上,123
【裁判日期】    920331
【裁判案由】    過失傷害
【裁判全文】
臺灣高雄地方法院刑事判決                    九十一年度交簡上字第一二三號
    上  訴  人  丁○○
    即  被  告
右上訴人因過失傷害案件，不服臺灣高雄地方法院鳳山簡易庭九十一年度鳳交簡字第
九五一號中華民國九十一年九月十八日第一審判決（聲請簡易判決處刑案號：臺灣高
雄地方法院檢察署九十一年度偵字第三三一九號），提起上訴，本院判決如左：
      主  文
原判決撤銷。
丁○○無罪。
      理  由
一、聲請簡易判決處刑意旨略以：被告丁○○於民國九十年十月一日十三時三十分許
    ，駕駛車牌號碼ＶＪ─五八三一號自用小客車，原於高雄縣路竹鄉○○路一二九
    三巷口之對向車道路邊停車（由北向南方向），嗣啟動欲左轉至中山路一二九三
    巷內，而駕駛人駕駛汽車，行至無號誌之交岔路口，左轉車本應注意讓直行車先
    行，且當時天候晴、日間自然光線、路面無缺陷、道路無障礙、視距良好等情狀
    ，又無其他不能之情事，竟疏未注意及此，適有告訴人乙○○於同一時、地，駕
    駛重型機車搭載告訴人甲○○，沿中山路由北向南往高雄市方向行駛，告訴人乙○○行經無號誌交岔路口，竟然未減速，且未隨時注意車前狀況，反而繼續以時
    速八十至九十公里超速行駛，告訴人乙○○突見被告駕駛汽車左轉通過該路口，
    不及煞車，告訴人乙○○之機車前方遂撞擊被告所駕駛之汽車左前側（包括：左
    葉子板及左駕駛座車門等），機車倒地後，告訴人乙○○、甲○○二人分別受有
    肢體擦挫傷、右股骨骨折等傷害等情。因認被告涉犯刑法第二百八十四條第一項
    前段之過失傷害罪嫌。
二、按犯罪事實應依證據認定之，無證據不得推定其犯罪事實；又不能證明被告犯罪
    者，應諭知無罪之判決，刑事訴訟法第一百五十四條、第三百零一條第一項前段
    分別定有明文。再認定被告有罪之事實，應憑證據，如未能發現相當之證據，或
    證據不足以證明，自不能以推測或擬制之方法，以為裁判之基礎；且認定犯罪事
    實所憑之證據，其為訴訟上之證明，須達於通常一般人均不致有所懷疑，而得確
    信其為真實之程度者，始得據為有罪之認定，倘其證明尚未達到此一程度而有合
    理之懷疑存在時，尚難為有罪之認定基礎；苟積極證據不足以為不利於被告事實
    之認定，即應為有利於被告之認定，更不必有何有利之證據（最高法院三十年上
    字第八一六號、四十年臺上字第八六號、七十六年臺上字第四九八六號判例參照
    ）。
三、公訴人認被告涉犯過失傷害罪嫌，無非係以『被告駕駛車牌號碼ＶＪ─五八三一
    號自用小客車，自高雄縣路竹鄉○○路一二九三巷口之對向車道路邊處（由北向
    南方向），欲左轉至中山路一二九三巷內時，疏未注意左轉車應讓直行車先行之
    規定，致發生本件車禍，告訴人因而受有傷害』資為論罪依據，並採用臺灣省高
    屏澎區車輛行車事故鑑定委員會、臺灣省車輛行車事故覆議鑑定委員會之鑑定意
    見。
四、訊據被告堅決否認有何過失傷害犯行，辯稱：於肇事地點前二百公尺處，伊即駕
    駛自小客車沿機車道外側，往內側車道行駛（由北向南），當時曾注意後視鏡，
    發現後方均無來車，行駛至肇事地點時，乃停車待轉，欲左轉至對向巷道，在肇
    事地點停留一會後，車子欲啟動時，告訴人郭南宏騎乘之機車突然自後撞擊其自
    小客車左側，伊並無過失等語。經查：
  (一)證人即目擊證人丙○○於本院結證稱：當天伊駕駛車牌號碼Ｄ七─二二一○號自
    小客車行駛該路段外車道（南下車道），故目擊本件車禍發生情形，當時有輛汽
    車已在缺口（即高雄縣路竹鄉○○路一二九三巷、高雄縣路竹鄉○○路南下車道
    之交岔路口）處待停數秒，且打方向燈，適有一機車行駛外車道，自其所駕駛之
    汽車旁邊而過，欲在該缺口處左轉，因該機車騎士頭向後轉，未注意前面情況，
    故發生車禍等語綦詳（詳本院九十二年三月十日訊問筆錄）。
  (二)因證人丙○○與被告並不相識，而其證述之車禍時間、地點、機車搭載情況及告
    訴人乙○○曾向後轉頭等事實，均與實際情形相符【詳同前訊問筆錄，且告訴人
    乙○○自陳曾轉頭看後視鏡（此部分詳如後述）】，在無反證證明證人丙○○故
    為虛偽之陳述下，自不能因被告未及時聲請傳訊該證人，即認證人丙○○所述不
    可採信。此外復參以：
  告訴人乙○○於第一次警訊時自陳：伊自臺南欲往路竹鄉找朋友，因騎過頭欲迴
    轉，自後視鏡發現並無來車時，即向快車道切入，欲從安全島缺口處迴轉等語（
    詳九十年十月十七日交通事故談話紀錄表，附於警訊卷）。嗣改稱：伊係直行，
    因認為迴轉對其有利，才謊稱迴轉等語（詳九十一年一月十二日警訊筆錄）。旋
    又稱：作談話筆錄時，伊剛出院，身體不好，警方又說無其陳述之小路，因精神
    不佳，就隨便回答等語（詳九十一年三月七日訊問筆錄，偵查卷第七頁背面）。
    由於告訴人乙○○初次警訊即表示欲迴轉，且嗣後改稱直行之理由並不相同，故
    告訴人乙○○是否騎乘機車直行，已非無疑。
  又被告於本院稱：當時告訴人乙○○表示要轉到巷道內（即高雄縣路竹鄉○○路
    一二九三巷），去找阿姨等語（詳本院九十一年十二月三十日訊問筆錄第三頁）
    ；而告訴人乙○○、甲○○亦自承：伊阿姨確實住在該巷子內等語（詳同前訊問
    筆錄第四頁、本院九十二年一月二十七日訊問筆錄第三頁）。因被告與告訴人並
    不相識，對告訴人親戚居住處所當無所悉，若非告訴人乙○○親口告知，豈知告
    訴人阿姨之住處，是被告上開陳述，應可採信。
  另告訴人乙○○於車禍發生前，確曾轉頭看後視鏡（詳本院九十二年三月十日訊
    問筆錄第四頁），因此，若告訴人乙○○本欲直行通過肇事地點，此時告訴人乙○○僅須注意前面路況，實無轉頭觀看後視鏡之必要；反之，若告訴人乙○○於
    該缺口處，欲左轉至對面巷道內，因須變換車道，故行經該處前，即有觀看後視
    鏡之必要，以防止他車追撞。益徵告訴人乙○○欲於肇事地點左轉，而非直行甚
    明。
  再者，告訴人乙○○雖指稱：伊行駛快車道之外線車道，因被告駕駛汽車突自巷
    道（即高雄縣路竹鄉○○路一二九三巷對面『鳳興保齡球館』旁之巷道）衝出，
    伊閃避不及而左轉，致發生本件車禍等語（詳本院九十一年十二月三十日訊問筆
    錄第三頁）。然因告訴人乙○○已承認：當時車速達時速七、八十公里（詳同前
    筆錄第三頁）等語，若被告確駕車從該巷道衝出，以告訴人乙○○當時速度之快
    ，且行駛快車道之外線車道（依其所繪之現場圖，告訴人乙○○雖行駛快車道之
    外線車道，但在外線車道之右側，偏向機車專用道），縱向左閃避不及而相撞，
    則兩車撞擊之位置應在該車道之快車道內，應有煞車痕跡，且因被告車輛仍於行
    駛中，撞擊方式應為擦撞，而非直接撞擊。惟經審視肇事現場車損及撞擊地點照
    片，並酌以高雄縣警察局道路交通事故調查報告表所載現場圖（以上均詳警訊卷
    ），二車係於對向車道之內線快車道互撞，無煞車痕跡，且因被告車輛左側呈現
    凹痕，並無擦撞痕跡，足見告訴人乙○○之機車係直接撞擊被告車輛左側。由於
    前開實際撞擊情形，與告訴人乙○○所述事實而推論得知之撞擊情況不符，是告
    訴人乙○○之指訴，應與事實不符。
  綜上所述，並觀之二車係於對向車道之內線快車道互撞，且係告訴人乙○○之機
    車係直接撞擊被告車輛左側等情，本院認證丙○○之證述及被告之辯陳，應與事
    實相符。
  (三)按汽車駕駛人駕駛汽車行至無號誌交岔路口，轉彎車應暫停讓直行車先行，道路
    交通安全規則第一百零二條第一項第六款前段固定有明文。然本件車禍之發生，
    係因被告車輛已在肇事地點缺口處待停數秒，且打方向燈，適告訴人乙○○騎乘
    機車行駛快車道，欲在該缺口處左轉，因轉頭看後視鏡，未注意前面情況，故發
    生車禍等情，業如前述，是告訴人乙○○並非騎乘機車直行，兩車同為左轉彎車
    ，並無上開規定之適用。從而，公訴人認被告駕駛汽車行至無號誌交岔路口，未
    依道路交通安全規則第一百零二條第一項第六款前段規定，讓直行車先行，而有
    過失，容有誤會。
  (四)又車輛行駛時，駕駛人應注意車前狀況，隨時採取必要之安全措施；行車速度應
    依標誌規定；同向三車道以上道路，機器腳踏車均應以兩段方式進行左轉彎，道
    路交通安全規則第九十四條第三項、第九十三條第一項第五款後段及第九十九條
    第一項第三款前段分別定有明文。依前開高雄縣警察局道路交通事故調查報告表
    所載，肇事路段為同向三車道以上道路，時速限速七十公里，告訴人乙○○騎乘
    機車行經該路段，竟以超過時速七十公里之速度行駛，且欲左轉時，未依兩段式
    左轉，嗣因轉頭看後視鏡，未注意車前狀況，而自後追撞同向行駛、於道路缺口
    待停之被告車輛，顯未注意前開規定，是本件過失之責任應屬告訴人乙○○，被
    告應無過失。至臺灣省高屏澎區車輛行車事故鑑定委員會、臺灣省車輛行車事故
    覆議鑑定委員會之鑑定意見雖認定被告有過失，然上開鑑定之前提事實為『告訴
    人乙○○為閃避被告車輛』、『告訴人乙○○係直行車』，均與本院認定之『告
    訴人乙○○係左轉彎車，自後追撞待停之被告車輛』等事實不符，尚難採為論罪
    之依據。
  (五)此外，復查無其他積極證據足資證明被告有公訴人所指之犯行，既不能證明被告
    犯罪，應為無罪之諭知。
五、原審認被告有過失傷害犯行，論處被告罪刑，尚有未當。被告上訴理由否認犯罪
    ，指摘原判決不當，為有理由，自應予撤銷，諭知被告無罪之判決。
據上論結，應依刑事訴訟法第四百五十五條之一第三項、第三百六十九條第一項前段
、第三百六十四條、第三百零一條第一項段，判決如主文。
中      華      民      國      九十二      年    三    月三十一    日
                                  臺灣高雄地方法院交通法庭
                                      審判長法官  林水城
                                            法官  楊智守
                                            法官  方百正
右正本證明與原本無異。
如不服本判決，應於判決送達後十日內，向本院提出上訴狀。
                                           書記官 張金蘭
中    華    民    國      九十二      年      三      月      三十一   日


司法院資訊處製作；財團法人民間司法改革基金會備份。
